臺灣高等法院刑事判決
111年度上易字第546號
上  訴  人  
即  被  告  蔡宗祐

上列上訴人因侵占案件，不服臺灣基隆地方法院110年度易字第3
67號，中華民國111年1月13日第一審判決（起訴案號：臺灣基隆
地方檢察署110年度偵字第3283號），提起上訴，本院判決如下
：
    主  文
上訴駁回。
    犯罪事實
一、蔡宗祐自民國109年2月19日起，任職於張林賓所經營之瑋愷
    食品行（址設基隆市○○區○○路0○0號0樓），擔任倉儲管理，
    及依張林賓指派陪同送貨、收取帳款等工作，為從事業務之
    人，於110年3月16日駕車與同事謝育鴻前往向如附表所示客
    戶收取帳款合計新臺幣（下同）58,117元後，竟意圖為自己
    不法之所有，基於業務侵占之犯意，於同日上午10時許，在
    基隆市○○區○○路0號前，向謝育鴻佯稱暫時離開訪友，隨即
    將其所持有之上開帳款侵占入己，供己花用。嗣因謝育鴻見
    蔡宗祐遲遲未歸，向張林賓回報此事，經張林賓報警處理，
    查獲上情。
二、案經張林賓訴由基隆市警察局第四分局報請臺灣基隆地方檢
    察署檢察官偵查起訴。
　　理  由
壹、證據能力
　　本院認定犯罪事實所憑之供述證據，檢察官、上訴人即被告
    蔡宗祐於原審均未爭執其證據能力，嗣檢察官於本院準備程
    序表明同意作為證據，而被告經合法傳喚未到庭，且迄本院
    言詞辯論終結前亦未聲明異議，依刑事訴訟法第159條之5第
    2項規定，視為同意作為證據，經本院審酌各該陳述作成時
    之情況，認為適當，而其他非供述證據之取得程序，亦無違
    法或不當，因認均有證據能力。
貳、實體方面
一、認定犯罪事實所憑之證據及理由
　　上開犯罪事實，業據被告於警詢及原審均坦承不諱（見偵卷
    第10頁，原審卷第83、136、144頁），核與證人即告訴人張
    林賓之指訴情節相合（見偵卷第99至100頁），且有證人謝
    育鴻之證述可佐（見偵卷第19至23頁），及瑋愷食品行勞工
    名卡及員工資料（見偵卷第25至29頁）、銷貨單（見偵卷第
    31至55頁）、經濟部商業司商工登記公示資料查詢（見偵卷
    第95至96頁）存卷可稽，足認被告之自白與事實相符。綜上
    ，本案事證明確，被告犯行堪予認定。
二、論罪
　㈠核被告所為，係犯刑法第336條第2項之業務侵占罪。
　㈡不予加重及減輕其刑之說明
　  ⒈被告前因施用第二級毒品案件，經臺灣基隆地方法院以108
      年度基簡字第192號判處有期徒刑4月確定，經與另案違反
      毒品危害防制條例案件假釋撤銷後之殘刑接續執行，於10
      9年2月9日執行完畢等情，有上開刑事判決（見本院卷第7
      3至77頁）及本院被告前案紀錄表可憑。其在有期徒刑執
      行完畢後，5年以內故意再犯本案有期徒刑以上之罪，固
      屬累犯；然審酌被告上開所犯之罪，與本案罪質、侵害法
      益類型均屬截然有別，且被告前無任何因財產犯罪經判刑
      處罰之紀錄，難認有何具備特別惡性，或對於刑罰感應力
      薄弱，而應依刑法第47條第1項規定加重其刑之情形，參
      酌司法院釋字第775號解釋及最高法院110年度台上大字第
      5660號裁定意旨，爰列入素行之量刑審酌，本案不依刑法
      第47條第1項規定加重其刑。
　  ⒉刑法第59條所謂「犯罪之情狀顯可憫恕」，必於審酌一切犯罪情狀，在客觀上顯然足以引起一般同情，認為縱宣告法定最低刑度猶嫌過重者，始有其適用。亦即應考量被告之犯罪情節是否輕微，並斟酌法定最低刑度是否過於嚴苛，整體判斷有無顯可憫恕之情事。本案被告所犯之罪，法定刑為6月以上5年以下有期徒刑，得併科9萬元以下罰金。審酌全案情節，被告利用執行業務之機會，故意侵占所持有之帳款，並無特殊之原因與環境，縱犯後坦承犯行，亦可在法定刑度內妥適斟酌量刑，並無科以最低法定刑仍嫌過重，客觀上足以引起一般同情之情事，自無刑法第59條之適用餘地。被告上訴意旨，主張適用刑法第59條規定酌減其刑，難認有據，併予敘明。
三、駁回上訴之理由
　㈠原審以被告犯行事證明確，適用刑法第336條第2項、第41條
    第1項前段等規定，審酌被告正值青壯、其行為造成告訴人
    損害之程度，及犯後坦承犯行、然未賠償告訴人損失等犯罪
    後之態度，兼衡其教育程度、工作及家庭經濟狀況等一切情
    狀，從輕量處有期徒刑6月，並諭知如易科罰金，以1千元折
    算1日。且說明被告所侵占之款項58,117元，為本案犯罪所
    得，固未扣案，應依刑法第38條之1第1項前段宣告沒收，並
    依同條第3項規定，諭知於全部或一部不能沒收或不宜執行
    沒收時，追徵其價額。經核原判決之認事用法並無違誤，量
    刑亦稱妥適，應予維持。
　㈡被告上訴意旨主張適用刑法第59條規定酌減其刑，難認有據
    ，業經本院論駁如上。此外，上訴意旨所指被告犯後態度良
    好等語，未脫原審量刑審酌之範圍，且原審已判處法定最低
    刑度，無從憑以動搖原審行使裁量權之適法妥當性。至於上
    訴意旨提及其擬分期繳納易科罰金等語，屬刑罰執行之事項
    ，核與上訴要件之審認無涉。綜上，被告徒以前詞，提起本
    件上訴，為無理由，應予駁回。
參、被告經合法傳喚，無正當理由不到庭，爰不待其陳述，逕行
    判決。
據上論斷，應依刑事訴訟法第368條、第371條，判決如主文。
本案經檢察官謝雨青提起公訴，檢察官董怡臻到庭執行職務。
中　　華　　民　　國　　111 　年　　7 　　月　　29　　日
              　　刑事第六庭    審判長法　官  劉方慈
                                      法　官  許曉微
                                      法　官  朱嘉川
以上正本證明與原本無異。
不得上訴。
                                      書記官  尤朝松 
中　　華　　民　　國　　111 　年　　7 　　月　　29　　日
附錄本案論罪科刑法條全文
中華民國刑法第336條
對於公務上或因公益所持有之物，犯前條第1項之罪者，處1年以
上7年以下有期徒刑，得併科15萬元以下罰金。
對於業務上所持有之物，犯前條第1項之罪者，處6月以上5年以
下有期徒刑，得併科9萬元以下罰金。
前二項之未遂犯罰之。